【裁判字號】    95,訴,548
【裁判日期】    950731
【裁判案由】    違反毒品危害防制條例
【裁判全文】
臺灣新竹地方法院刑事判決               95年度訴字第548號
公  訴  人  臺灣新竹地方法院檢察署檢察官
被      告  甲○○
                    （另案在臺灣新竹監獄新竹分監執行中）
上列被告因違反毒品危害防治條例案件，經檢察官聲請簡易判決
處刑（95年度毒偵字第424號），本院認有刑事訴訴法第451條之
1第4項但書之情形，改行通常程序，並以簡式審判程序判決如下
︰
    主  文
甲○○施用第一級毒品，累犯，處有期徒刑捌月。
    事  實
一甲○○前於民國87年間，因施用毒品案件，經本院依職權裁定
  送觀察、勒戒後，認無繼續施用毒品傾向，於87年11月27日出
  所，並經本院於88年1月7日以87年度易字第924號免刑判決確
  定。又於88年5月間，因2犯施用毒品案件，經本院以88年度毒
  聲字第1858號裁定送觀察、勒戒後，認有繼續施用毒品傾向，
  再經本院以88年度毒聲字第2518號裁定送強制戒治，嗣經本院
  以89年度毒聲字第1014號裁定，所餘戒治期間付保護管束，至
  89年11月29日保護管束期滿執行完畢。刑責部分，則由本院新
  竹簡易庭以88年度竹簡字第878號判處有期徒刑6月確定，於92
  年4月30日執行完畢。復於上開強制戒治執行完畢後5年內之94
  年間，因施用第一級毒品海洛因毒品案件，經本院於94年9月5
  日以94年度訴字第207號判處有期徒刑8月確定（現尚在臺灣新
  竹監獄新竹分監執行中）。仍不知悔改，於95年1月6日12時10
  分許採尿時往前回溯26小時內之某時，在不詳處所，以將海洛
  因置入針筒摻水稀釋後注射之方式，施用海洛因1次。嗣為警
  於95年1月5日21時許，在新竹市○○街161巷2弄10號查獲。
二案經新竹縣警察局第三分局報請臺灣新竹地方法院檢察署檢察
  官偵查起訴。
    理  由
一本件被告甲○○所犯毒品危害防制條例第10條第1項之罪，並
  非死刑、無期徒刑、最輕本刑為三年以上有期徒刑之罪，或高
  等法院管轄第一審之案件，被告於本院準備程序進行中，就被
  訴事實為有罪之陳述，經本院合議庭認合於修正後刑事訴訟法
  第273條之1之規定，裁定進行簡式審判程序，合先敘明。
二認定犯罪事實所憑之證據及認定之理由：
(一)訊據被告對於上開事實於本院審理時坦承不諱。又被告於95年
  1月6日12時10分許，在警局所親採封緘之尿液（檢體代號：C
  －005號）經送臺灣檢驗科技股份有限公司以氣相層析質譜分
  析法檢驗結果，呈鴉片類陽性反應，有真實姓名代號對照表、
  上述公司於95年1月23日出具之濫用藥物尿液檢驗報告（報告
  編號：CH/2006/10449）各1紙在卷可稽（見95年度毒偵字第42
  4號偵查卷第8頁、第7頁）。而海洛因經注射入人體後，約百
  分之80於24小時內自尿中排出，一般而言，尿液中能否驗出嗎
  啡陽性反應，與其投與量、投與途徑、採尿時間、個人體質及
  檢驗方法之靈敏度有關，國外曾有文獻報導注射6毫克之海洛
  因鹽酸鹽，其代謝物嗎啡之平均可檢出時限約為26小時，有行
  政院衛生署藥物食品檢驗局（81）藥檢壹字第8114885號函一
  紙附卷可考。從而，被告於95年1月6日12時10分許採尿時起回
  溯前26小時內之某時，在不詳地點，施用第一級毒品海洛因1
  次之犯行，堪以認定。
(二)按施用第一、二級毒品為犯罪行為，毒品危害防制條例第10條
  定有處罰明文。故施用第一、二級毒品者，依前揭規定本應科
  以刑罰。惟基於刑事政策，對合於一定條件之施用者，則依同
  條例第20條、第23條之規定，施以觀察、勒戒及強制戒治之保
  安處分。而毒品危害防制條例於92年7月9日修正公布，自93年
  1月9日施行，其中第20條、第23條將施用毒品之刑事處遇程序
  ，區分為「初犯」及「5年內再犯」、「5年後再犯」。依其立
  法理由之說明：「初犯」，經觀察、勒戒或強制戒治後，應為
  不起訴處分或不付審理之裁定；經觀察、勒戒或強制戒治執行
  完畢釋放後，「5年內再犯」者，因其再犯率甚高，原實施之
  觀察、勒戒及強制戒治既已無法收其實效，爰依法追訴或裁定
  交付審理。至於經觀察、勒戒或強制戒治執行完畢釋放後，「
  5年後再犯」者，前所實施之觀察、勒戒或強制戒治已足以遮
  斷其施用毒品之毒癮，為期自新及協助其斷除毒癮，仍適用「
  初犯」規定，先經觀察、勒戒或強制戒治之程序。從而依修正
  後之規定，僅限於「初犯」及「5年後再犯」二種情形，始應
  先經觀察、勒戒或強制戒治程序。倘被告於5年內已再犯，經
  依法追訴處罰，縱其第3次（或第3次以上）再度施用毒品之時
  間，在初犯經觀察、勒戒或強制戒治執行完畢釋放5年以後，
  已不合於「5年後再犯」之規定，且因已於「5年內再犯」，顯
  見其再犯率甚高，原實施觀察、勒戒或強制戒治，已無法收其
  實效，即應依該條例第10條處罰，此有最高法院95年度台上字
  第1071號判決、95年度第7次刑事庭會議決議可資參照。被告
  既曾於上開強制戒治執行完畢後5年內之94年1月14日21時30分
  許起至94年4月18日7時許止，有連續施用第一級毒品之行為，
  經本院於94年9月5日以卷附之94年度訴字第207號判決判處有
  期徒刑8月確定，參照前揭決議意旨，本案被告施用第一級毒
  品海洛因1次之犯行，自應予依法論科。
三論罪與科刑：
  按海洛因為毒品危害防制條例第2條第2項第1款規定之第一級
  毒品。核被告所為係犯毒品危害防制條例第10條第1項之施用
  第一級毒品罪。又被告持有第一級毒品後進而施用，其持有之
  低度行為應為施用之高度行為所吸收，爰不另論其持有第一級
  毒品罪。被告前於88年5月間，因違反毒品危害防制條例案件
  ，經本院新竹簡易庭以88年度竹簡字第878號判處有期徒刑6月
  確定，並於92年4月30日執行完畢，有臺灣高等法院被告前案
  紀錄表1份附卷可稽，其於上開有期徒刑執行完畢後5年內，再
  故意犯本件有期徒刑以上之罪，不論依修正前之刑法第47條或
  修正後之刑法第47條第1項之規定，均構成累犯，對被告而言
  並無有利或不利之情形，不生新舊法比較之問題，應逕依修正
  前之刑法第47條，論以累犯，並加重其刑。爰審酌被告前有多
  次施用毒品之前案刑事犯罪紀錄，復迭經觀察勒戒、強制戒治
  ，猶不知自制而再犯本罪，缺乏拒用毒品之決心；又吸食海洛
  因、安非他命危害施用者之神經中樞，使施用者產生幻聽及幻
  想之症狀，且對施用者之健康產生不良之影響，同時因幻聽及
  幻想結果亦可能使施用者對周遭之人施暴，且施用者為籌措龐
  大之購毒費用，常鋌而走險，已成為財產犯罪之根源，對公共
  秩序危害甚鉅；惟念施用毒品所生危害本以自戕健康為主，且
  被告業已坦然承認犯行等一切情狀，量處如主文所示之刑。
四適用之法律：
  據上論斷，應依刑事訴訟法第273條之1第1項、第299條第1項
  前段，毒品危害防制條例第10條第1項，刑法第11條前段、修
  正前刑法第47條，判決如主文。
本案經檢察官邱巧寧到庭執行職務。
中    華    民    國    95    年    7    月    31    日
              刑事第二庭  法  官  鄭子俊
以上正本證明與原本無異。
如不服本判決，應於判決送達後10日內向本院提出上訴狀 (應附
繕本)， 上訴於臺灣高等法院。
中    華    民    國    95    年    7    月    31    日
                          書記官  沈藝珠
附錄本案論罪科刑法條全文
毒品危害防制條例第10條第1項：
施用第一級毒品者，處六月以上五年以下有期徒刑。


司法院資訊處製作；財團法人民間司法改革基金會備份。
